【裁判字號】    97,訴緝,63
【裁判日期】    970609
【裁判案由】    毒品危害防制條例等
【裁判全文】
臺灣板橋地方法院刑事判決              97年度訴緝字第63號
公  訴  人  臺灣板橋地方法院檢察署檢察官
被      告  乙○○
上列被告因違反毒品危害防制條例案件，經檢察官提起公訴（96
年度偵字第18312 號），被告於本院審理程序進行中就被訴事實
為有罪之陳述，經本院合議庭裁定進行簡式審判程序，判決如下
：
    主  文
乙○○明知為禁藥而轉讓，累犯，處有期徒刑伍月。又共同轉讓
第一級毒品，未遂，累犯，處有期徒刑玖月；扣案之海洛因（含
不可析離之外包裝袋壹個，驗餘毛重零點貳捌公克）沒收銷燬之
；香菸盒壹個沒收之，如全部或一部不能沒收時，追徵其價額。
應執行有期徒刑壹年；扣案之海洛因（含不可析離之外包裝袋壹
個，驗餘毛重零點貳捌公克）沒收銷燬之；香菸盒壹個沒收之，
如全部或一部不能沒收時，追徵其價額。
    事  實
一、乙○○前因施用毒品案件，經本院先後以94年度簡字第1372
    號、94年度簡字第1189號判處有期徒刑4 月、3 月確定，又
    因違反槍砲彈藥刀械管制條例案件，經臺灣高等法院以94年
    度上訴字第3956號判處有期徒刑7 月確定，上開三罪嗣經臺
    灣高等法院以95年度聲字第1831號裁定應執行有期徒刑1 年
    1 月確定，於民國96年2 月3 日縮刑期滿執行完畢。詎猶不
    知悛悔，(一)明知安非他命類藥品業經行政院衛生署公告禁止
    於醫療上使用，屬藥事法第22條第1 項第1 款所稱之禁藥，
    不得轉讓，竟基於轉讓安非他命類禁藥之犯意，於96年8 月
    7 日某時，在臺北縣新莊市○○○街11之3 號住處內，無償
    轉讓數量不詳（無證據證明逾毒品危害防制條例第8 條第6
    項所定之數量）之禁藥甲基安非他命予其弟甲○○施用；(二)
    又與甲○○（先行審結）均明知海洛因係毒品危害防制條例
    所規定之第一級毒品，不得非法持有、轉讓，竟共同基於轉
    讓第一級毒品海洛因之犯意聯絡，於96年8 月7 日晚間11時
    許，由乙○○在臺北縣新莊市○○○街11之3 號住處內，先
    將放在香菸盒內之第一級毒品海洛因1 小包（含不可析離之
    外包裝袋1 個，毛重0.3 公克）交予甲○○，並囑咐甲○○
    將之持往臺北縣新莊市○○○街與天泉二街口交予真實年籍
    姓名不詳綽號「妹妹」之成年女子，甲○○持之前往上開街
    口尚未及交付之際，即為據報前往現場埋伏之員警查獲而轉
    讓第一級毒品海洛因未遂，並當場扣得甲○○丟棄在地之上
    開海洛因1 小包及香菸盒1 個，嗣經甲○○帶同警方前往臺
    北縣新莊市○○○街11之3 號住處搜索，因而查獲乙○○。
二、案經桃園縣政府警察局大溪分局報請臺灣板橋地方法院檢察
    署檢察官偵查起訴。本院於審理程序進行中，被告就被訴事
    實為有罪之陳述，經告知被告簡式審判程序之旨，並聽取當
    事人之意見後，裁定進行簡式審判程序。
    理  由
一、上揭犯罪事實，業經被告乙○○於本院審理中坦承不諱，核
    與證人甲○○於本院審理中及證人即查獲員警鄒文欽於本院
    審理中之證述情節相符，並有海洛因1 小包及香菸盒1 個扣
    案可資佐證及桃園縣政府警察局大溪分局檢體監管紀錄表、
    臺灣檢驗科技股份有限公司96年8 月27日報告編號CH/2007/
    81021 號濫用藥物尿液檢驗報告各1 紙在卷可稽，而扣案之
    白色粉末1 小包，經送鑑定結果，毛重0.3 公克，因鑑驗使
    用0.02公克，檢出海洛因陽性反應，亦有臺灣檢驗科技股份
    有限公司96年8 月28日報告編號CH/2007/81098 號濫用藥物
    檢驗報告1 紙在卷可稽，足認被告乙○○之自白與事實相符
    ，洵堪採為認定事實之依據。事證明確，被告乙○○犯行，
    均堪認定。
二、查安非他命迭經行政院衛生署於69年12月8 日衛署藥字第30
    1124號、79年10月9 日衛署藥字第904142號公告列入藥物藥
    商管理法第16條第1 款（即現行藥事法第22條第1 項第1 款
    ）之禁藥管理，迄今尚屬禁藥，而甲基安非他命屬安非他命
    成分，亦經行政院衛生署於75年7 月11日衛署藥字第597627
    號公告禁止使用在案，此有行政院衛生署95年5 月23日衛署
    藥字第0960021716號函可參，同時安非他命、甲基安非他命
    亦屬毒品危害防制條例第2 條第2 項規定之第2 級毒品。按
    藥事法第83條第1 項法定刑為7 年以下有期徒刑，得併科新
    臺幣5 百萬元以下罰金，較毒品危害防制條例第8 條第2 項
    之法定刑為重，且藥事法第83條第1 項係於93年4 月21日修
    正公布，同年月23日施行，94年2 月5 日及95年5 月30日修
    正公布之藥事法該條項並未修正，為毒品危害防制條例之後
    法，而毒品之範圍尚包括影響精神物質與其製品，藥事之管
    理亦非僅止於藥品之管理，毒品未必係經公告之禁藥，禁藥
    亦未必為毒品，是毒品危害防制條例與藥事法二者，並無必
    然之特別法與普通法關係，故除有轉讓之第二級毒品達毒品
    危害防制條例第8 條第6 項之一定數量，經依法加重後之法
    定刑較藥事法第83條第1 項之法定刑為重之情形外，因藥事
    法第83條第1 項為後法，且為重法，應優先適用藥事法處罰
    。是核被告乙○○所為，係犯藥事法第83條第1 項之明知為
    禁藥而轉讓罪及毒品危害防制條例第8 條第4 項、第1 項轉
    讓第一級毒品未遂罪。又被告乙○○轉讓第一級毒品海洛因
    前持有第一級毒品海洛因之低度行為，應為轉讓之高度行為
    吸收，不另論罪。又被告乙○○與共同被告甲○○就上揭轉
    讓第一級毒品未遂之犯行間，有犯意之聯絡及行為之分擔，
    皆為共同正犯。又被告乙○○所犯上開二罪間，犯意各別，
    罪名互殊，應予分論併罰。又被告乙○○有如犯罪事實欄所
    載之犯罪科刑執行情形，有臺灣高等法院被告前案紀錄表1
    份在卷可憑，其受有期徒刑之執行完畢後，5 年以內故意再
    犯本件有期徒刑以上之轉讓禁藥及轉讓第一級毒品罪，均為
    累犯，應各依刑法第47條第1 項之規定加重其刑。又被告乙
    ○○、甲○○尚未交付第一級毒品海洛因予綽號「妹妹」之
    人即為警查獲，其轉讓行為尚屬未遂，應依刑法第25條第2
    項之規定，按既遂犯之刑減輕之，並依法先加後減之。爰審
    酌被告乙○○轉讓禁藥甲基安非他命及第一級毒品海洛因予
    他人，不僅戕害他人身心，亦對社會治安造成危害，兼衡其
    犯罪之動機、目的、手段，及所轉讓之甲基安非他命、海洛
    因數量尚微，犯罪後亦能坦認犯行之態度等一切情狀，分別
    量處如主文所示之刑，並定其應執行刑，以資懲儆。又扣案
    之海洛因（含不可析離之外包裝袋1 個，驗餘毛重0.28公克
    ），屬查獲之第一級毒品，不論屬於被告與否，均應依毒品
    危害防制條例第18條第1 項前段規定併予宣告沒收銷燬之。
    另被告甲○○、乙○○用以放置上開海洛因之香菸盒1 個，
    係被告乙○○所有，雖未扣案，然不能證明業已滅失，自應
    依毒品危害防制條例第19條第1 項規定併予宣告沒收之，如
    全部或一部不能沒收時，追徵其價額。至其餘扣案之玻璃球
    1 個、安非他命5 小包，係被告乙○○所有、供施用第二級
    毒品犯罪所用或預備之物，業經被告乙○○於警詢中供述明
    確，均無本案犯罪無涉，自無庸併予宣告沒收或沒收銷燬之
    ，附此敘明。
據上論斷，應依刑事訴訟法第273 條之1 第1 項、第299 條第1
項前段，藥事法第83條第1 項，毒品危害防制條例第8 條第4 項
、第1 項、第18條第1 項前段、第19條第1 項，刑法第11條、第
28條、第47條第1 項、第25條第2 項、第51條第5 款，判決如主
文。
本案經檢察官陳佳宏到庭執行職務。
中    華    民    國    97    年    6     月    9     日
                  刑事第十六庭  審判長法  官  白光華
                                      法  官  楊志雄
                                      法  官  曾淑娟
上列正本證明與原本無異。
如不服本判決，應於判決送達後10日內，向本院提出上訴狀。
                                      書記官  謝雪紅
中    華    民    國    97    年    6     月    9     日
附錄本案論罪科刑法條全文：
藥事法第83條
明知為偽藥或禁藥，而販賣、供應、調劑、運送、寄藏、牙保、
轉讓或意圖販賣而陳列者，處7 年以下有期徒刑，得併科新臺幣
5 百萬元以下罰金。
犯前項之罪，因而致人於死者，處7 年以上有期徒刑，致重傷者
，處3 年以上12年以下有期徒刑。
因過失犯第1 項之罪者，處2 年以下有期徒刑、拘役或科新臺幣
30萬元以下罰金。
第 1 項之未遂犯罰之。
毒品危害防制條例第8條第1項：
轉讓第一級毒品者，處1 年以上7 年以下有期徒刑，得併科新臺
幣1 百萬元以下罰金。


司法院資訊處製作；財團法人民間司法改革基金會備份。
